臺灣基隆地方法院基隆簡易庭民事判決
111年度基簡字第842號
原      告  林玉婷
被      告  陳國瑋

上列當事人間損害賠償事件，本院於民國111年11月9日言詞辯論
終結，判決如下：
    主  文
被告應給付原告新臺幣陸萬玖仟柒佰元，及自民國一百一十一年
九月二十九日起至清償日止，按年息百分之五計算之利息。
原告其餘之訴駁回。
訴訟費用新臺幣參仟貳佰元由被告負擔新臺幣捌佰元，餘由原告
負擔。
本判決原告勝訴部分得假執行，但被告如以新臺幣陸萬玖仟柒佰
元為原告預供擔保，得免為假執行。 
    事實及理由
一、原告主張：
  ㈠被告於民國111年6月8日7時39分許，駕駛車牌號碼000-0000
    號自用小客車，於基隆市○○區○○路000號前，撞及原告所駕
    駛車牌號碼000-0000號自用小客車（下稱系爭汽車），導致
    原告受有下背與骨盆挫傷、背部扭挫傷、右側肩關節扭挫傷
    之傷害及系爭汽車受損。
  ㈡請求之項目及費用如下：
　　1.醫療費用新臺幣（下同）10,070元。
　　2.交通費19,500元：
　　　原告受傷後，自住家（基隆市○○區○○○街0巷00號8樓）來
      往工作處所(基隆市○○區○○街000號)，搭乘計程車而支出
      之交通費。
    3.工作損失9,000元：
　　　原告此前每月均有加班收入，受傷期間因就醫而無法加班
      ，因此損失加班費。
　　4.精神慰撫金108,000元：
　　　本件車禍對於原告造成相當之精神上痛苦，故請求賠償精
      神慰撫金。
　　5.系爭汽車之車輛價值減損146,000元(其中包括發生事故後
      之市場行情價差140,000元、鑑價報告費用6,000元)。
　　6.系爭汽車之檢修費3,000元。
　　7.原告請求之金額合計為295,570元。
  ㈢爰依民法第184條第1項前段、第2項、第191條之2規定，提起
    本件訴訟。並聲明：被告應給付原告295,570元，及自起訴
    狀繕本送達之翌日起至清償日止，按週年利率百分之5計付
    之利息。
二、被告抗辯略以：
　㈠對本件事故之發生及被告有過失，並無爭執。
　㈡對原告之傷勢及請求賠償之各項次金額表示如下：
　　1.醫療費用部分：同仁堂中醫診所出具之診斷證明書記載「
      下背與骨盆挫傷」，仁祥診所(骨科)出具之診斷證明書上
      卻記載「背部扭挫傷之初期照護、右側肩關節扭挫傷之初
      期照護」，記載有所出入，則「骨盆挫傷」可能為既存之
      舊傷，「右側肩關節扭挫傷」可能為另生之新傷，均應與
      本件事故並無因果關係，且本件事故應不會造成「骨盆挫
      傷」之傷勢；又本件事故係於111年6月8日發生，原告於
      同年月13日始至同仁堂中醫診所就診，其傷勢是否與本件
      事故有關，尚屬有疑。
　　2.交通費部分：原告上下班可選擇搭乘大眾運輸工具，衡其
      傷勢應無搭乘計程車之必要，且原告亦須就搭乘計程車實
      際支出之費用負舉證責任。
　　3.工作損失部分：加班為勞動契約約定工時以外之例外情形
      ，係屬偶然而非必然，原告不能加班之工作損失與本件事
      故間並無相當因果關係，其尚須舉證證明其於事故發生前
      ，有與僱用人協議預定於本件事故發生後之期間須超時工
      作之事實。
　　4.精神慰撫金部分：原告傷勢尚屬輕微，請求之金額過高。
　　5.系爭汽車之車輛價值減損：原告已依其與訴外人新安東京
      海上產物保險股份有限公司(下稱新安保險公司)訂立之車
      體損失保險契約，將系爭汽車報廢，並向新安保險公司請
      領車輛全損之保險金，由新安保險公司依保險法取得系爭
      車輛之一切權利，是原告已非系爭汽車之所有權人，無從
      為此請求；況該車業已報廢，無從再為交易，亦無所謂交
      易價值減損之問題；且原告依民法第196條為請求時，須
      證明其物因毀損所減少之價額超過必要之修復費用，始得
      就超過之差額請求賠償。
　　6.系爭汽車檢修費：該維修明細表係記載「輪胎紋深度與外
      觀檢查」，與本件事故無相當因果關係。
　㈢聲明：原告之訴駁回；如受不利判決，願供擔保請准宣告免
    為假執行。
三、本院之判斷：
　㈠按汽車、機車或其他非依軌道行駛之動力車輛，在使用中加
    損害於他人者，駕駛人應賠償因此所生之損害，民法第191
    條之2前段定有明文。次按汽車在同一車道行駛時，除擬超
    越前車外，後車與前車之間應保持隨時可以煞停之距離，不
    得任意以迫近或其他方式，迫使前車讓道。汽車行駛時，駕
    駛人應注意車前狀況及兩車並行之間隔，並隨時採取必要之
    安全措施，道路交通安全規則第94條第1項、第3項亦有明定
    。查原告主張被告前於111年6月8日7時39分許，駕駛車牌號
    碼000-0000號自用小客車，由基隆市安樂區麥金路直行往基
    金一路方向前進，行經基隆市○○區○○路000號前，本應注意
    汽車在同一車道行駛時，後車與前車間應保持隨時可以煞停
    之距離，且汽車行駛時駕駛人應注意車前狀況，隨時採取必
    要安全措施，以避免危險之發生，且當時並無不能注意之情
    形，竟疏未注意，適有原告駕駛系爭汽車沿同一方向前進，
    亦行經該處，被告所駕駛汽車車頭撞擊原告所駕駛系爭汽車
    車尾，導致原告受有下背與骨盆挫傷、背部扭挫傷、右側肩
    關節扭挫傷之傷害，且系爭汽車受損，又因符合原告向新安
    保險公司所投保之「汽車車體損失保險丙式及附加車體險全
    損理賠無折舊附加條款」(下稱系爭車體險)保險契約之約款
    ，而為全損，故系爭汽車經公路監理機關報廢後，新安保險
    公司共理賠原告20萬4,000元等情，業據原告提出診斷證明
    書、本件交通事故案件卷宗封面及基隆市警察局第四分局道
    路交通事故照片黏貼紀錄表之翻拍照片等件為證（頁17、23
    、27、47至59），並有本院依職權調取基隆市警察局第四分
    局111年9月28日基警四分五字第1110422037號函暨檢附本件
    交通事故相關資料（含道路交通事故當事人登記聯單、A3類
    道路交通事故調查報告表、基隆市警察局第四分局大武崙派
    出所員警工作紀錄簿、酒精測定紀錄表、道路交通事故照片
    黏貼紀錄表）、新安保險公司桃園分公司111年10月19日新
    安東京海上111桃字第1165號函暨檢附系爭汽車之保險契約
    及相關資料(含保單基本資訊、賠付資料、車輛異動登記書
    、汽車險重大賠案工料理算明細表、HONDA估價單、系爭汽
    車照片)等件在卷可稽（頁69至80、123至145），且被告就
    其因上開過失行為致生本件事故，亦不爭執（頁91），堪信
    原告此部分之主張為真實。
　㈡原告主張其因本件事故而受有下背與骨盆挫傷、背部扭挫傷
    、右側肩關節扭挫傷之傷害乙情，雖為被告所否認，並辯稱
    骨盆挫傷、右側肩關節扭挫傷之傷害與本件事故無關云云。
    然查：
　　1.原告主張其因本件事故受有上開傷害，業據其提出同仁堂
      中醫診所診斷證明書，及仁祥診所診斷證明書等件為證（
      頁17、23、27）；且原告自108年6月1日起至本件事故發
      生前止之期間，並無於同仁堂中醫診所、仁祥診所就醫之
      紀錄等情，有同仁堂中醫診所111年10月24日補正狀暨所
      附資料(含同仁堂中醫診所病歷表、病歷資料)、仁祥診所
      111年10月26日仁醫字第111042號函暨所附資料(含仁祥診
      所病歷資料、檢查報告)等件可稽(頁147至179)，可知，
      原告所受之上開傷害均係於本件事故後始發生，而顯非舊
      疾。
　　2.有關原告主張伊於車禍發生當下因無明顯外傷，故未立即
      就醫，後來週末時因逐漸感到疼痛，遂前往就診等情，本
      院審酌上開傷勢均非自身體外表觀察即清晰可辨之傷害，
      且原告於111年6月8日本件事故發生後之隔週週一(即同年
      月13日)，即前往同仁堂中醫診所就診，此有同仁堂中醫
      診所診斷證明書及病歷資料可稽(頁17、151)，亦與原告
      所言互核相符，是原告所受傷勢既非立即可辨，其於本件
      事故發生後因傷情逐漸浮現，而於事故發生僅5日後即至
      同仁堂中醫診所就醫，自屬合理，足認上開傷勢與本件事
      故具有相當因果關係（遑論仁祥診所之病歷亦有記載骨盆
      挫傷，故兩診所之記載並無不同）。
　　3.而原告於111年6月18日至仁祥診所就診時之診斷證明書上
      所載「右側肩關節扭挫傷」之傷害，雖與同年月13日同仁
      堂中醫診所診斷證明書所載有別，然查原告於111年6月13
      日至同仁堂中醫診所看診時，主訴內容即提及「胸痛呼吸
      不順」，有同仁堂中醫診所病歷資料可稽(頁151)，本院
      審酌原告主訴上開傷勢疼痛之位置相近，均位於原告上半
      身，且原告所受傷害既非外傷，其所受傷勢無法立即查知
      ，不違常情，已如前述，況原告至仁祥診所就診之時間距
      本件事故發生時亦僅相隔數日，又無證據可證明原告至仁
      祥診所就診前，另有其他原因造成其受有右側肩關節扭挫
      傷之傷害，自應認上開傷勢與本件事故具有相當因果關係
      。至被告上開所辯，均僅屬其個人之推測，難認可採。
　　4.綜觀上開事證，原告既已舉證證明其骨盆挫傷、右側肩關
      節扭挫傷為本件事故所造成，被告復未能提出反證證明上
      開傷勢與本件事故並無因果關係，則原告據此請求被告負
      侵權行為損害賠償責任，自屬有據。
　　5.從而，被告上開過失不法行為，造成原告身體、健康受有
      損害，且損害與行為間有相當因果關係，揆諸上開規定，
      被告自應負侵權行為損害賠償責任。
  ㈢按不法侵害他人之身體或健康者，對於被害人因此喪失或減
    少勞動能力或增加生活上之需要時，應負損害賠償責任；不
    法侵害他人之身體、健康者，被害人雖非財產上之損害，亦
    得請求賠償相當之金額，民法第193條第1項、第195條第1項
    前段分別定有明文。被告因不法過失行為肇生車禍致原告受
    有身體之傷害及車輛之損壞，依上規定原告得向被告請求財
    產上及非財產上之損害賠償。茲就原告各項請求是否有理由
    ，分別認定如下：
　　1.醫療費：
　　  原告主張其因本件事故受傷，支出醫療相關費用10,070元
      ，並且提出同仁堂中醫診所收據及診斷證明書、仁祥診所
      收據及診斷證明書等件為憑（頁15至29）。至被告雖爭執
      骨盆挫傷、右側肩關節扭挫傷之傷害均與本件事故無關，
      但觀諸上開事證，原告上開傷勢均與本件事故有相當因果
      關係，已如前述。其次，原告提出之醫療費用單據，分別
      係原告自事故發生後因上開傷勢而陸續至同仁堂中醫診所
      就診及開立診斷書之支出，合計9,790元，有該院開立之
      門診費用明細表收據附卷可稽（頁15至25）；以及111年6
      月18日因上開傷勢而至仁祥診所就診及進行放射線檢查之
      支出，合計280元，亦有該診所開立之收據附卷可稽（頁2
      9）。是上開醫療費用，均確係原告受下背與骨盆挫傷、
      背部扭挫傷、右側肩關節扭挫傷之傷害所生，自屬必要且
      合理之費用，故原告就此部分支出醫療費9,790元、280元
      ，合計10,070元之請求，應予准許。
　  2.交通費：
      原告主張系爭汽車因本件事故而毀損，故自111年6月8日
      本件事故發生時起至同年9月6日止，自其住家（基隆市○○
      區○○○街0巷00號8樓）來往工作處所(基隆市○○區○○街000
      號)搭乘計程車而支出交通費，但留存之單據並不完整，
      故僅以上班為計算，因此費用為19,500元等情，則為被告
      所否認，並辯稱如前。查系爭汽車因本件事故受有損害固
      屬事實，故原告請求代步費用，應屬合理，然該車嗣依原
      告向新安保險公司所投保之系爭車體險契約而為全損，系
      爭汽車遂於111年7月20日經公路監理機關報廢後，原告向
      新安保險公司請領保險金等情，有新安保險公司桃園分公
      司111年10月19日新安東京海上111桃字第1165號函暨檢附
      系爭汽車之保險契約及車輛異動登記書等件在卷可稽（頁
      123至129），是原告既已決定不予修繕而於111年7月20日
      報廢系爭汽車，則其於該日後因無法使用系爭汽車而需以
      計程車代步通勤之費用，難認係因本件侵權行為所增加之
      支出，此部分之主張，礙難准許。其次，依民事訴訟法第
      222條第2項規定，本院審酌原告所受傷勢為下背及骨盆挫
      傷、背部扭挫傷、右側肩關節扭挫傷，均可能對原告站立
      行走等行動能力造成一定影響，況原告自事故發生後至同
      年7月19日止，於1個月間即前往同仁堂中醫診所就診26次
      ，可見其所受傷勢須密切照護治療，此有同仁堂中醫診所
      之病歷表、門診費用明細表等件在卷可稽(頁151至161、1
      7至21)，自難強求原告搭乘大眾運輸工具來往工作處所，
      應認其自111年6月8日事故發生起至同年7月19日止乘坐計
      程車作為上下班之代步工具，尚屬合理，且屬必要。以工
      作日計算，原告在上開期間中，尚有30 日為工作日，而
      有通勤之需求。又參酌GOOGLE地圖暨計程車車資估算資料
      ，原告所提出單日通勤之計程車往返費用金額共300元，
      核與原告住處至工作處所間之往返公里數、計程車市場行
      情大致相符，是以，應認原告請求之交通費在9,000元範
      圍內，尚屬有據，逾此範圍之請求，無從准許，應予駁回
      。
　　3.工作損失：
　　　原告雖主張其受傷期間因就醫而無法加班，因此損失加班
      收入9,000元等語。惟查加班費需應實際工作需要及事實
      方得請領，並非原告在通常一般情形下可取得之經常性之
      收入，況且，同仁堂中醫診所及仁祥診所之醫囑未表示原
      告有不能工作之情形，是原告此部分請求，難認可採。
　　4.精神慰撫金部分：
　　  按慰藉金之賠償須以人格權遭遇侵害，使精神上受有痛苦
      為必要，其核給之標準固與財產上損害之計算不同，然非
      不可斟酌雙方身分資力與加害程度，及其他各種情形核定
      相當之數額（最高法院51年台上字第223號判例意旨參照
      ）。查本件原告因本件車禍受有下背及骨盆挫傷、背部扭
      挫傷、右側肩關節扭挫傷之傷害，精神上自受有相當痛苦
      ，且被告之過失程度非輕，又本院依職權調取兩造之財產
      及所得資料，併審酌兩造身分、社會經濟地位、肇事責任
      情形及原告所受傷勢、所受痛苦程度等一切情狀，認原告
      此部分請求以50,000元為當，逾此以外之請求，則屬無據
      ，應予駁回。
    5.車輛相關費用：
　　　原告主張系爭汽車因本件事故毀損，車輛之交易價值減損
      為140,000元、鑑價報告費用為6,000元、檢修費為3,000
      元，共149,000元，並提出新北市汽車商業同業公會111年
      7月15日(111)新北汽商輝字第0126號函及車輛鑑定費收據
      、HONDA汐止廠111年7月20日維修明細表(頁39至43)。然
      本院審酌如下：
　　　⑴系爭汽車之車輛價值減損：
　　　  按原告所受汽車修復後交易價格減少之損失，固係汽車
        因毀損所減少之價額，但尚須證明其係超過必要之修復
        費用之差額，始得向被告請求賠償，而非一律得為請求
        （臺灣高等法院暨所屬法院85年法律座談會民事類提案
        第3號研討意見參照）。又被保險人因保險人應負保險
        責任之損失發生，而對於第三人有損失賠償請求權者，
        於保險人履行賠償之義務後，依保險法第53條第1項規
        定，其損失賠償請求權於賠償金額範圍內，當然移轉於
        保險人，被保險人於受領保險金給付後，即不得再向第
        三人行使已移轉予保險人之損失賠償請求權(最高法院9
        3年度台上字第2060號判決意旨參照)。查系爭汽車於事
        故發生後，依原告向新安保險公司所投保之車體險契約
        而為全損，業於111年7月20日予以報廢，且原告向新安
        保險公司領有保險金共204,000等情，業據原告自承，
        並有新安保險公司桃園分公司111年10月19日新安東京
        海上111桃字第1165號函暨檢附系爭汽車之保險契約及
        車輛異動登記書等件在卷可稽（頁123至129）。可知，
        原告評估該車之修繕費用及其價值後，選擇報廢系爭汽
        車，並領取系爭汽車之全損保險金，則新北市汽車商業
        同業公會111年7月15日(111)新北汽商輝字第0126號函
        所示之交易價格減少之損失原應適用於修繕之情形，即
        無從再予適用，且系爭汽車報廢後，不得再重新申領牌
        照，車體亦不可再使用，此觀車輛異動登記書上之註記
        即明(頁129)，是系爭汽車既無從修復後再為交易，原
        告請求被告賠償系爭汽車交易價值減少之損害，應無理
        由。又依上開說明，新安保險公司賠償原告系爭汽車之
        全損保險金後，縱若系爭汽車有交易上貶值，然原告之
        損失賠償請求權於系爭汽車全損之範圍均已移轉至新安
        保險公司，原告即不得再向被告為此部分之相關請求。
      ⑵貶值鑑價報告費用6,000元與檢修費3,000元：
　　　　承上所述，原告既不得向被告請求系爭汽車之交易上貶
        值，且系爭汽車業已報廢，無修復問題，原告亦已領取
        全損保險金，則原告此部分之請求，即無理由（遑論檢
        修項目亦難認與系爭汽車因本件事故所受之損害部位有
        何關聯性）。
　  6.職故，本件原告得請求被告賠償之金額合計為69,700元（
      計算式：10,700元＋9,000元＋50,000元＝69,700元）。
  ㈣末按給付有確定期限者，債務人自期限屆滿時起，負遲延責
    任；給付無確定期限者，債務人於債權人得請求給付時，經
    其催告而未為給付，自受催告時起，負遲延責任。其經債權
    人起訴而送達訴狀，或依督促程序送達支付命令，或為其他
    相類之行為者，與催告有同一之效力，民法第229條第1項、
    第2項分別定有明文。又遲延之債務，以支付金錢為標的者
    ，債權人得請求依法定利率計算之遲延利息。但約定利率較
    高者，仍從其約定利率；應付利息之債務，其利率未經約定
    ，亦無法律可據者，週年利率為5%，民法第233條第1項、第
    203條亦有明文。本件原告請求被告給付損害賠償額之債權
    ，並無確定期限，應自被告受催告時起，始負遲延責任。綜
    上所述，原告向被告請求賠償69,700元，及自起訴狀繕本送
    達翌日（即111年9月29日；頁83）起至清償日止，按年息百
    分之5計算之利息，為有理由，應予准許，逾此範圍之請求
    ，則無理由，應予駁回。
四、本件係就民事訴訟法第427條訴訟適用簡易程序所為被告部
    分敗訴之判決，應依同法第389條第1項第3款之規定，就原
    告勝訴部分依職權宣告假執行；並依同法第392條第2項規定
    ，依聲請宣告被告預供擔保，得免為假執行。
五、本件事證已臻明確，兩造其餘主張陳述及所提之證據，與判
    決結果不生影響，爰不一一論述，附此敘明。
六、據上論結，原告之訴為一部有理由、一部無理由，依民事訴
    訟法第436條第2項、第79條、第389條第1項第3款、第392條
    第2項之規定，判決如主文。
中　　華　　民　　國　 111 　 年　　11　　月　　30　　日
                  基隆簡易庭法  官  曹庭毓
以上正本係照原本作成。
對於本件判決如有不服，應於收受送達後20日內向本院提出上訴
書狀，上訴於本院合議庭，並按他造當事人之人數附具繕本。如
委任律師提起上訴者，應一併繳納上訴審裁判費。
中　　華　　民　　國　　111 　年　　11　　月　　30　　日
　　　　　　　　　　　　　　書記官　黃婉晴